【裁判字號】    99,上易,509
【裁判日期】    990426
【裁判案由】    傷害
【裁判全文】
臺灣高等法院臺中分院刑事判決         99年度上易字第509號
上  訴  人  臺灣臺中地方法院檢察署檢察官
被      告  乙○○
            丙○○
上列上訴人因被告等犯傷害案件，不服臺灣臺中地方法院九十八
年度易字第五九九號中華民國九十八年十二月二十二日第一審判
決（起訴案號：臺灣臺中地方法院檢察署九十七年度偵字第二０
一五０號、九十八年度偵字第八九號），提起上訴，本院判決如
下：
    主  文
上訴駁回。
    理  由
一、按依刑事訴訟法第三百五十條、第三百六十一條、第三百六
    十二條、第三百六十七條規定，不服地方法院之第一審判決
    而上訴者，須提出上訴書狀，並應敘述具體理由，為上訴必
    備之程式；其所提出之書狀未敘述上訴理由，或僅曾以言詞
    陳述上訴理由者，均應於上訴期間屆滿後二十日內補提理由
    書於第一審法院。第一審法院經形式審查，認逾期未補提上
    訴理由者，應定期間先命補正；逾期未補正者，為上訴不合
    法律上之程式，應以裁定駁回。倘已提出上訴理由，但所提
    非屬具體理由者，則由第二審法院以上訴不合法律上之程式
    ，判決駁回。而所謂具體理由，必係依據卷內既有訴訟資料
    或提出新事證，指摘或表明第一審判決有何採證認事、用法
    或量刑等足以影響判決本旨之不當或違法，而構成應予撤銷
    之具體事由，始克當之（例如：依憑證據法則具體指出所採
    證據何以不具證據能力，或依憑卷證資料，明確指出所為證
    據證明力之判斷如何違背經驗、論理法則）；倘僅泛言原判
    決認定事實錯誤、違背法令、量刑失之過重或輕縱，而未依
    上揭意旨指出具體事由，或形式上雖已指出具體事由，然該
    事由縱使屬實，亦不足以認為原判決有何不當或違法者（例
    如：對不具有調查必要性之證據，法院未依聲請調查亦未說
    明理由，或援用證據不當，但除去該證據仍應為同一事實之
    認定），皆難謂係具體理由，俾與第二審上訴制度旨在請求
    第二審法院撤銷、變更第一審不當或違法之判決，以實現個
    案救濟之立法目的相契合，並節制濫行上訴（最高法院九十
    七年度臺上字第八九二號刑事判決意旨參照）。
二、經查：本件上訴人雖於民國九十九年一月十一日向原審法院
    提出上訴書敘明上訴理由陳述稱：茲據告訴人甲○○具狀聲
    請檢察官上訴，略以：(一)本件原審判決被告丙○○、乙○○
    共同傷害人之身體，分別判處有期徒刑二年及一年二月，固
    非無見。惟原審判決認被告二人之犯行僅構成傷害罪嫌而非
    殺人未遂，其理由無非以：(1)被告二人未與其他共同正犯攜
    帶任何兇器。(2)被告二人在告訴人不支倒地後大可繼續毆打
    ，但被告二人卻罷手離去。(3)告訴人傷勢並非集中在頭部等
    情。然查(1)以被告二人之力，而告訴人已年近六十歲，案發
    當時若要教訓告訴人，以被告二人能力即足，無需再糾集其
    他共同正犯陳帥丞等人前往共同毆打告訴人，顯然被告二人
    並非單純要教訓告訴人，而有殺人之犯意。(2)本件告訴人係
    遭被告等人要離開時共同將告訴人抬起來摔，嗣後告訴人不
    醒人事，被告等人才行離去，被告等人之作為應有殺人之犯
    意。(3)本件告訴人所受之傷勢多數均集中在頭部、胸部以上
    ，該處均係人體脆弱之處，下手重者即可致人於死，益徵被
    告等人有殺人之犯意存在。(二)另原審認為本件告訴人之傷勢
    難以認定為重傷害，係以告訴人目前已無規律服藥，醫院認
    為難以界定告訴人是否已完全痊癒等為由，然實際上告訴人
    現今仍持續服藥中未曾間斷，且醫院又認為告訴人仍可能發
    作癲癇無法完全停藥，足證告訴人所受之傷勢實際上極難治
    癒，顯見告訴人因頭部外傷所引起之外傷性癲癇實際上確屬
    達到刑法第十條第四項第六款所定之「其他於身體或健康，
    有重大不治或難治之傷害」之重傷害程度，而原審認為被告
    行為並未構成傷害致重傷罪行，容有未洽。(三)又原審就被告
    二人供出共同正犯，尚有悔意，然實際上共同正犯陳帥丞、
    鄧文瑞、謝智陽等人並非被告二人所供出，其等於偵查時檢
    察官詢問時，並未供出該共同正犯之真實姓名，僅供出其等
    之綽號，顯有意隱匿該人，直至告訴人請託友人協助調查，
    始查出該渠等之真實姓名，被告等不得已只好承認，因此被
    告二人並無供出共同正犯之行為。再者被告乙○○於偵查中
    （臺灣臺中地方法院檢察署九十八年度偵續字第一０八號）
    原向檢察官供出陳一郎、陳竹枝有教唆傷害之情事，但嗣後
    又翻供否認，致檢察官對陳一郎、陳竹枝作出不起訴處分，
    益見被告二人並無供出共同正犯之行為，且有一再為其他共
    同正犯隱匿犯罪事實之情，未見悔意，原審量處之刑尚屬過
    輕。經核，上開聲請人所述事項，認其聲請上訴為有理由，
    爰附送原聲請狀，並引用上述理由提起上訴，請將原判決撤
    銷，更為適當合法之判決等語。
三、本院查：
  (一)上訴人因不服地方法院之第一審判決而於九十九年一月十一
    日向原審法院提出上訴書敘明上訴理由，則依刑事訴訟法第
    三百六十一條第二項條文、立法修正理由及上開最高法院判
    決意旨，上訴人倘已提出上訴理由，但所提非屬具體理由者
    ，則由第二審法院以上訴不合法律上之程式，以判決駁回之
    。至於上訴理由是否具體，係屬第二審法院審查範圍，則不
    在命補正之列（參見法院辦理刑事訴訟案件應行注意事項第
    一百六十二點），合先敘明。
  (二)經核上開上訴人所提出之上訴理由，仍非屬所謂之具體理由
    【即必須依據卷內既有訴訟資料或提出新事證，具體指摘或
    表明第一審判決有何採證認事、用法或量刑等足以影響判決
    本旨之不當或違法，而構成應予撤銷之具體事由，始克當之
    （例如：依憑證據法則具體指出所採證據何以不具證據能力
    ，或依憑卷證資料，明確指出所為證據證明力之判斷如何違
    背經驗、論理法則），最高法院九十七年度臺上字第八九二
    號判決意旨參見】，本件上訴人上訴理由陳述稱：(1)以被告
    二人之力，而告訴人已年近六十歲，案發當時若要教訓告訴
    人，以被告二人能力即足，無需再糾集其他共同正犯陳帥丞
    等人前往共同毆打告訴人，顯然被告二人並非單純要教訓告
    訴人，而有殺人之犯意。(2)本件告訴人係遭被告等人要離開
    時共同將告訴人抬起來摔，嗣後告訴人不醒人事，被告等人
    才行離去，被告等人之作為應有殺人之犯意。(3)本件告訴人
    所受之傷勢多數均集中在頭部、胸部以上，該處均係人體脆
    弱之處，下手重者即可致人於死，益徵被告等人有殺人之犯
    意存在。(4)另原審認為本件告訴人之傷勢  難以認定為重傷
    害，係以告訴人目前已無規律服藥，醫院認為難以界定告訴
    人是否已完全痊癒等為由，然實際上告訴人現今仍持續服藥
    中未曾間斷，且醫院又認為告訴人仍可能發作癲癇無法完全
    停藥，足證告訴人所受之傷勢實際上極難治癒，顯見告訴人
    因頭部外傷所引起之外傷性癲癇實際上確屬達到刑法第十條
    第四項第六款所定之「其他於身體或健康，有重大不治或難
    治之傷害」之重傷害程度，而原審認為被告行為並未構成傷
    害致重傷罪行，容有未洽。(5)又原審就被告二人供出共同正
    犯，尚有悔意，然實際上共同正犯陳帥丞、鄧文瑞、謝智陽
    等人並非被告二人所供出，其等於偵查時檢察官詢問時，並
    未供出該共同正犯之真實姓名，僅供出其等之綽號，顯有意
    隱匿該人，直至告訴人請託友人協助調查，始查出該渠等之
    真實姓名，被告等不得已只好承認，因此被告二人並無供出
    共同正犯之行為。再者被告乙○○於偵查中（臺灣臺中地方
    法院檢察署九十八年度偵續字第一０八號）原向檢察官供出
    陳一郎、陳竹枝有教唆傷害之情事，但嗣後又翻供否認，致
    檢察官對陳一郎、陳竹枝作出不起訴處分，益見被告二人並
    無供出共同正犯之行為，且有一再為其他共同正犯隱匿犯罪
    事實之情，未見悔意，原審量處之刑尚屬過輕，請將原判決
    撤銷，更為適當之判決為上訴之理由，而俱未依法指摘或表
    明第一審判決有何採證認事、用法或量刑等足以影響判決本
    旨之不當或違法，而構成應予撤銷之具體事由【按量刑之輕
    重，係屬事實審法院得依職權自由裁量之事項，苟於量刑時
    ，已依行為人之責任為基礎，並斟酌刑法第五十七條各款所
    列情狀，而未逾越法定範圍，又未濫用其職權，即不得遽指
    為違法（最高法院九十八年度臺上字第六六六０號判決意旨
    參照），茲以本件檢察官之上訴理由僅係引述告訴人之自我
    說詞，難謂係屬具體之理由，至告訴人所敘之理由各節，業
    據原審法院於判決內詳為審酌及說明，其餘告訴人所為推測
    之詞，亦難謂係具體理由】，揆諸上開最高法院判決意旨，
    及依「程序優先於實體」之刑事訴訟法原則，本件上訴自不
    合法定上訴程式，應予駁回，並不經言詞辯論為之。
據上論斷，應依刑事訴訟法第三百六十七條前段、第三百七十二
條，判決如主文。
中    華    民    國    99    年     4    月    26    日
            刑事第九庭    審判長法  官  江  德  千
                                法  官  賴  妙  雲
                                法  官  許  旭  聖
以上正本證明與原本無異。
不得上訴。
                                書記官  紀  美  鈺
中    華    民    國    99    年    4     月    26    日

司法院資訊處製作；財團法人民間司法改革基金會備份。
